【裁判字號】    97,財管,29
【裁判日期】    970828
【裁判案由】    選任遺產管理人
【裁判全文】
臺灣基隆地方法院民事裁定              97年度財管字第29號
聲  請  人  財政部臺灣省北區國稅局
法定代理人  甲○○
上列聲請人聲請指定被繼承人遺產管理人事件，本院裁定如下：
    主  文
指定財政部國有財產局為被繼承人乙○○（男、民國○○○年○
月○日生，身分證統一編號：Ｚ000000000號，最後住
所地：基隆市○○區○○路七巷三一號）之遺產管理人。
准對被繼承人乙○○之繼承人為承認繼承之公示催告。
被繼承人乙○○之繼承人，應自前項公示催告最後登載新聞紙之
日起，柒個月內承認繼承，上述期限屆滿，無繼承人承認繼承時
，被繼承人乙○○之遺產，於清償債權並交付遺贈物後，如有剩
餘即歸屬國庫。
程序費用由被繼承人乙○○之遺產負擔。
    理  由
一、本件聲請意旨略以：被繼承人乙○○（按：年籍資料詳如主
    文第1項所示）於民國94年12月21日死亡，其配偶、子女、
    父母、兄弟姐妹均已死亡或已拋棄繼承，因乙○○尚遺有依
    法應繳納之營利事業所得稅及營業稅未完納，而依乙○○財
    產歸屬資料清單所列，乙○○尚有汽車1輛，為免因稅納義
    務人死亡致影響稅捐之徵收，爰依非訟事件法第149條第1項
    規定，聲請裁定指定財政部國有財產局為其遺產管理人等語
    ，並提出死亡登記申請書查詢單、繼承系統表、財政部臺灣
    省北區國稅財產歸屬資料清單、財政部臺灣省北區國稅局個
    人戶籍資料查詢清單、拋棄繼承准予備查函等件（均影本附
    卷）為證。
二、按先順序繼承人均拋棄繼承其繼承權時，由次順序之繼承人
    繼承。其次順序繼承人有無不明或第四順序之繼承人均拋棄
    其繼承權者，準用關於無人繼承之規定，民法第1176條第5
    項規定甚明。另民法第1177條規定：繼繼承開始時，繼承人
    之有無不明者，由親屬會議於1個月內選定遺產管理人，並
    將繼承開始及選定遺產管理人之事由，向法院報明。而民法
    民法第1178條規定：親屬會議依前條規定為報明後，法院應
    依公示催告程序，定6個月以上之期限，公告繼承人，命其
    於期限內承認繼承。無親屬會議或親屬會議未於前條所定期
    限內選定遺產管理人者，利害關係人或檢察官，得聲請法院
    選任遺產管理人，並由法院依前項規定為公示催告。
三、查聲請人主張之前揭事實，業據其提出首揭證據為證，並經
    本院依職權調閱95年度繼字第28號、95年度繼字第29號、95
    年度繼字第116號卷宗查明無誤，故聲請人以債權人即利害
    關係人之身分聲請指定遺產管理人，核無不合，應予准許。
    本件被繼承人乙○○之繼承人均拋棄繼承，依民法第1176條
    第6項準用同法第1185條之規定，若於主文第3項所定期限屆
    滿，無繼承人承認繼承時，其遺產於清償債權並交付遺贈物
    後，如有賸餘，應歸屬國庫。本院審酌上開情事，並參酌遺
    產管理人之職務，依民法以上正本係照原本作成。
如對本裁定抗告，應於本裁定送達後10日內，向本院提出抗告狀
，並繳納抗告費新臺幣1000元，抗告於本院合議庭。第1179條
    規定，程序相當複雜，且任務頗為繁重，為保障債權人利益
    及期程序之公正、公信起見，爰選任財政部國有財產局為乙
    ○○之遺產管理人，並依法為承認繼承之公示催告。
四、依非訟事件法第157條，裁定如主文。
中    華    民    國    97    年    8     月    28    日
                  家事法庭法  官  徐世禎
以上正本係照原本作成。
如對本裁定抗告，應於本裁定送達後10日內，向本院提出抗告狀
，並繳納抗告費新臺幣1000元。
中    華    民    國    97    年    8     月    28    日
                          書記官  周素秋


司法院資訊處製作；財團法人民間司法改革基金會備份。
